臺灣臺北地方法院民事簡易判決
110年度北簡字第227號
原      告  趙文綺
訴訟代理人  王家鋐律師
被      告  蕭秉昌
訴訟代理人  林郁凱
複  代理人  謝政宏
上列當事人間請求侵權行為損害賠償事件，本院於民國110年11
月25日言詞辯論終結，判決如下：
    主    文
原告之訴及假執行之聲請均駁回。
訴訟費用新臺幣玖仟伍佰貳拾元由原告負擔。
    事實及理由
一、原告主張：被告於民國109年2月19日21時50分許，騎乘車號
    000-000號普通重型機車（下稱系爭B車），行經臺北市中山
    區市民大道3段與新生北路1段路口處時，疏未注意前車狀況
    並有超速之虞闖越直行，適有原告駕駛車號000-0000號自用
    小客車（下稱系爭A車），見狀閃避不及，致原告所有系爭A
    車遭系爭B車撞擊，原告因而受有系爭A車回復原狀所需之維
    修費用新臺幣（下同）665,083元、系爭A車交易價值減損15
    萬元、修車期間計程車交通費18,000元，共計833,083元之
    損害，依民法第184條第1項前段、第2項、民法第191條之2
    、道路交通安全規則第93條第1項第2款、第94條第3項等規
    定，以兩造各半責任計算，被告應賠償原告損害金額之一半
    即416,542元等語。並聲明：㈠被告應給付原告416,542元，
    及自起訴狀繕本送達翌日起至清償日止，按年息5％計算之利
    息。㈡願供擔保請准宣告假執行。
二、被告辯稱：系爭A車回復原狀之修復費用應以實際支出之金
    額為準。被告無肇事責任，沒有賠償責任等語。並聲明：駁
    回原告之訴。
三、得心證之理由：
　㈠按「因故意或過失，不法侵害他人之權利者，負損害賠償責
    任。故意以背於善良風俗之方法，加損害於他人者亦同。違
    反保護他人之法律，致生損害於他人者，負賠償責任。但能
    證明其行為無過失者，不在此限。」，民法第184條定有明
    文。而侵權行為之成立，須行為人因故意過失不法侵害他人
    權利，亦即行為人之行為須具備歸責性、違法性，並不法行
    為與損害間有因果關係，始能成立，且主張侵權行為損害賠
    償請求權之人，對於侵權行為之成立要件應負舉證責任（最
    高法院100年度台上字第328號判決要旨參照）。又侵權行為
    ，須以故意或過失不法侵害他人之權利為要件。關於侵權行
    為賠償損害之請求權，以受有實際損害為成立要件，若絕無
    損害亦即無賠償之可言。損害賠償之債，以有損害之發生及
    有責任原因之事實，並二者之間，有相當因果關係為成立要
    件。故原告所主張損害賠償之債，如不合於此項成立要件者
    ，即難謂有損害賠償請求權存在（最高法院17年上字第35號
    判例、19年上字第363號判例、48年台上字第481號判例意旨
    參照）。而所謂違反保護他人之法律者，係指以保護他人為
    目的之法律，亦即一般防止妨害他人權益或禁止侵害他人權
    益之法律而言，或雖非直接以保護他人為目的，而係藉由行
    政措施以保障他人之權利或利益不受侵害者，亦屬之，惟仍
    須以行為人有違反該保護他人法律之行為並其違反保護他人
    法律之行為與損害之發生間有相當因果關係為必要（最高法
    院100年度台上字第390號判決要旨參照）。復按當事人主張
    有利於己之事實者，就其事實有舉證之責任，民事訴訟法第
    277條前段有明文規定。再按民事訴訟如係由原告主張權利
    者，應先由原告負舉證之責，若原告先不能舉證，以證實自
    己主張之事實為真實，則被告就其抗辯事實即令不能舉證，
    或其所舉證據尚有疵累，亦應駁回原告之請求，最高法院著
    有17年上字第917號判例可資參照。又按駕駛人駕駛汽車，
    應遵守道路交通標誌、標線、號誌之指示；禁行方向標誌，
    用以告示車輛駕駛人禁行之方向，道路交通安全規則第90條
    第1項前段、道路交通標誌標線號誌設置規則第74條第1項前
    段亦分別定有明文。本件原告依侵權行為之法律關係，請求
    被告賠償，但被告否認原告有侵權行為損害賠償請求權，被
    告既否認有侵權行為及原告受有損害，原告自應就其主張被
    告有故意或過失不法侵害原告之權利之行為、或被告有違反
    保護他人法律之行為、原告受有損害、損害與侵害行為或違
    反保護他人法律行為間有相當因果關係等有利於己之事實，
    負舉證之責。
　㈡經查，原告於109年2月19日21時50分許，駕駛系爭A車沿臺北市市民大道3段東向西方向第1車道行駛，被告騎乘系爭B車沿同路同向第2車道行駛，至臺北市市民大道3段與新生北路1段路口處，原告駕駛系爭A車右轉時，其車右側車身與系爭B車前車頭撞及而肇事之事實，為兩造所不爭執，並有臺北市政府警察局交通警察大隊110年1月27日北市警交大事字第1103000387號函檢附之臺北市政府警察局中山分局道路交通事故現場圖、道路交通事故補充資料表、道路交通事故談話記錄表、道路交通事故調查報告表、道路交通事故照片黏貼紀錄表等件附卷可稽（見本院卷一第131至153頁），堪信為真實。觀諸警方道路交通事故現場圖、道路交通事故照片、道路交通事故談話紀錄表等跡證，可知事故前，系爭A車沿市民大道3段東向西第1車道行駛，系爭B車沿同路同方向第2車道行駛，行至臺北市市民大道3段與新生北路1段路口處，系爭A車右轉時，其右側車身與系爭B車前車頭撞及而肇事，併參酌依警方道路交通事故現場圖、道路交通事故照片所示，系爭A車定位於市民大道3段東向西第3車道前方延伸區域，且車頭朝北距離市民大道北側路緣延伸線0.2公尺，其右後車身距北側路緣延伸線4公尺，系爭B車亦定位於市民大道3段東向西第3車道前方延伸區域，且車頭朝東距離市民大道北側路緣延伸線2公尺，其後車輪距北側路緣延伸線3公尺，系爭A車車損為右側車身擦撞及副駕駛座車窗大面積破裂（見本院卷一第151頁，照片編號2），系爭B車車損為前車頭擦撞（見本院卷一第151至153頁，照片編號4、5)，市民大道3段東向西內側車道設置禁止左右轉標誌（見本院卷一第153頁，照片編號6至8），再參酌原告於警方製作談話紀錄表時陳述其駕駛系爭A車右轉新生北路，及被告於警方製作談話紀錄表時陳述系爭A車從內側車道右轉，右側車身與系爭B車前車頭發生碰撞，復參酌上述跡證顯示之兩車行駛動態，足見事故前系爭A車於設有禁止左右轉標誌之路口違規逕自右轉，致與直行而至之系爭B車碰撞，原告駕駛系爭A車「違反禁止左右轉標誌右轉」為本件事故肇事原因，被告騎乘系爭B車沿東往西方向行駛，因道路位於市民高架橋下，視線受橋墩影響，縮短系爭B車煞車之反應時間，致系爭B車進入路口見系爭A車違反標誌違規右轉之行為猝不及防，故被告騎乘系爭B車於本件事故應無肇事因素；至於警方製作之談話紀錄表上雖記載被告當時行車時速60公里，然依現有跡證，尚難逕認被告騎乘系爭B車有超速行駛之情事，況縱認被告有超速行駛之行為，惟此與本件事故之發生並無相當因果關係，臺北市車輛行車事故鑑定委員會、臺北市車輛行車事故鑑定覆議委員會亦同此認定，此有臺北市車輛行車事故鑑定會鑑定意見書、臺北市車輛行車事故鑑定覆議會覆議意見書在卷可考（見本院卷二第77至81頁、第161至165頁），堪認本件原告駕駛系爭A車違反禁止左右轉標誌右轉為本件事故發生之唯一原因，被告則無肇事因素且與兩造之損害間無相當因果關係，被告應不構成侵權行為，原告自不得請求被告損害賠償。是原告請求被告賠償系爭A車維修費用665,083元、交易價值減損15萬元、修車期間計程車交通費18,000元，共計833,083元之一半即416,542元，洵屬無據，不應准許。
四、從而，原告依侵權行為之法律關係，請求被告給付416,542
    元，及自起訴狀繕本送達翌日起至清償日止按年息5％計算之
    利息，為無理由，應予駁回。
五、原告之訴既經駁回，其假執行之聲請已失所附麗，應併予駁
    回。
六、本件為判決之基礎已臻明確，兩造其餘主張、陳述並所提證
    據，經審酌後，認均與本件之結論無礙，爰不再一一論述，
    附此敘明。
七、結論：本件原告之訴為無理由，依民事訴訟法第78條，判決
    如主文。
八、本件訴訟費用額，依後附計算書確定如主文第2項所示金額
    。
中　　華　　民　　國　　110 　年　　12　　月　　14　　日
              臺灣臺北地方法院臺北簡易庭
                                  法  官  羅富美
計算書：
項        目             金  額（新臺幣）    備    註
第一審裁判費             4,520元             原告繳納
行車事故鑑定費           3,000元             原告繳納
行車事故鑑定覆議費       2,000元             原告繳納
合        計             9,520元
以上判決正本係照原本作成。
如對本判決上訴，須於判決送達後20日內向本庭（臺北市○○○路0
段000巷0號）提出上訴狀 (須按他造當事人之人數附繕本）。
中　　華　　民　　國　　110 　年　　12　　月　　14　　日
                                  書記官  陳鳳瀴